【裁判字號】    97,訴,629
【裁判日期】    970331
【裁判案由】    毒品危害防制條例
【裁判全文】
臺灣板橋地方法院刑事判決               97年度訴字第629號
公  訴  人  臺灣板橋地方法院檢察署檢察官
被      告  甲○○
上列被告因違反毒品危害防制條例案件，經檢察官提起公訴（96
年度毒偵字第8979號），本院依簡式審判程序審理，判決如后：
    主  文
甲○○施用第一級毒品，累犯，處有期徒刑捌月。扣案之注射針
筒貳支、生理食鹽水壹瓶均沒收。
    事  實
一、甲○○曾於民國90年間因違反毒品危害防制條例案件，經本
    院判處有期徒刑六月確定，於92年3 月25日執行完畢；復於
    93年間因贓物案件，經本院判處有期徒刑三月確定，再於同
    年間因違反毒品危害防制條例案件，經本院判處有期徒刑八
    月確定，上開二罪經本院裁定應執行有期徒刑九月確定；復
    於94年間因違反毒品危害防制條例案件，經本院判處應執行
    有期徒刑一年確定，甲○○所犯上開案件經接續執行，於96
    年3 月11日執行完畢。其前於90年間因施用毒品案件，經本
    院依檢察官聲請以90年度毒聲字第2273號裁定令入戒治處所
    施以強制戒治一年，期間其成效評定為合格，復經本院以91
    年度毒聲字第870 號裁定停止戒治，所餘戒治期間保護管束
    ，於91年4 月11日經釋放出所，於91年5 月23日保護管束期
    滿執行完畢，詎甲○○復基於施用第一級毒品之犯意，於96
    年11月3 日，在臺北縣三重市○○街156 號4 樓住處，以注
    射針筒施打之方式，施用第一級毒品海洛因1 次。嗣於96年
    11月4 日23時30分許，在臺北縣三重市○○街與重陽街口，
    為警查獲甲○○，並查獲其所有供施用海洛因所用之注射針
    筒2 支、生理食鹽水1 瓶。
二、案經臺北縣政府警察局三重分局報請臺灣板橋地方法院檢察
    署檢察官偵查起訴，本院於準備程序進行中，甲○○就被訴
    事實為有罪之陳述，經告知甲○○簡式審判程序之旨，並聽
    取當事人之意見後，裁定進行簡式審判程序。
    理  由
一、上揭事實，業據被告甲○○於本院審理時坦承不諱，復有扣
    案之注射針筒2 支、生理食鹽水1 瓶足資佐證，而被告為警
    查獲後在警局所採尿液，經送請臺灣檢驗科技股份有限公司
    鑑定，呈鴉片類陽性反應，此有臺灣檢驗科技股份有限公司
    96年11月16日濫用藥物尿液檢驗報告一份在卷可憑。又查，
    被告前於90年間因施用毒品案件，經本院依檢察官聲請以90
    年度毒聲字第2273號裁定令入戒治處所施以強制戒治一年，
    期間其成效評定為合格，復經本院以91年度毒聲字第870 號
    裁定停止戒治，所餘戒治期間保護管束，於91年4 月11日經
    釋放出所，於91年5 月23日保護管束期滿執行完畢；又於94
    年9 月11日施用海洛因、安非他命，亦經本院以94年度訴字
    第2925號刑事判決判處應執行有期徒刑一年確定，有本院94
    年度訴字第2925號判決電腦列印本，及臺灣高等法院被告前
    案紀錄表各1 份附卷足憑。是本件事證明確，被告犯行堪以
    認定，應予依法論處。
二、按92年7 月9 日新修正之毒品危害防制條例刪除二犯及三犯
    之規定，一改修法前繁雜之處遇程序，僅將施用毒品者簡化
    區分為初犯、再犯，並認施用毒品者係屬病患性犯人，以觀
    察、勒戒戒除其身癮，並以強制戒治去除其心癮。經觀察、
    勒戒或強制戒治執行完畢釋放後，若係五年後再犯該條例第
    10條施用毒品罪者，與同條例第20條第1 項、第2 項關於「
    初犯」之處理方式相同，檢察官應先聲請法院裁定令被告入
    勒戒處所觀察、勒戒，並視有無繼續施用毒品傾向，決定應
    予釋放、為不起訴之處分，或應聲請法院裁定令入勒戒處所
    強制戒治；若係五年內「再犯」同條例第10條施用毒品罪者
    ，依同條例第23條第2 項規定，檢察官則應依法追訴。觀諸
    該條例第20條第3 項之修正理由：「觀察、勒戒或強制戒治
    五年後再犯者，顯見前所實施之觀察、勒戒或強制戒治已足
    以遮斷其施用毒品之癮，為期自新及協助其戒除毒癮，對此
    五年後再犯者，爰明定仍適用初犯之規定，先經觀察、勒戒
    、強制戒治之程序。」及同條例第23條第2 項之修正理由：
    「為配合簡化施用毒品犯之刑事處遇程序，並鑑於經觀察、
    勒戒或強制戒治執行完畢釋放後五年內再犯者，其再犯率甚
    高，原據以實施之觀察、勒戒及強制戒治既已無法收其實效
    ，自應施以刑事處遇。」顯然如施用毒品者係前經觀察、勒
    戒或強制戒治等治療程序執行完畢五年後，始再施用毒品之
    「初犯」，因前所執行之觀察、勒戒或強制戒治已足收戒除
    毒癮之效，自應重新執行觀察、勒戒或強制戒治等治療程序
    ，並於治療程序執行完畢後，由檢察官為不起訴處分，毋庸
    對之追訴處罰；反之，在「再犯」之情形，因其先前所為治
    療程序顯未能收戒斷毒癮之效，且考量施用毒品者之再犯率
    偏高，乃簡化其刑事處遇程序，而逕予追訴處罰，不再施以
    治療程序。參酌上開立法理由，修正毒品危害防制條例就施
    用毒品者，祇於「初犯」及「五年後再犯」二種情形，有其
    追訴條件之限制，即須於初犯經觀察、勒戒或強制戒治釋放
    後，五年內均無施用毒品之行為，始能認其前所實施之觀察
    、勒戒或強制戒治已足遮斷毒癮，而得於五年後再犯時，再
    予適用初犯之規定，重行觀察、勒戒等程序。倘五年內已經
    再犯，被依法追訴處罰，縱其第三次（或第三次以上）施用
    毒品之時間在初犯釋放五年以後，即與「五年後再犯」之情
    形有別，且因已於「五年內再犯」，顯見其再犯率甚高，原
    實施觀察、勒戒或強制戒治，已無法收其實效，而無五年戒
    斷期之存在，自無再經觀察、勒戒及強制戒治之必要，應由
    檢察官逕行起訴，始符新法修正之本旨（最高法院95年度第
    7 次刑事庭會議決議可資參照）。本件被告前因施用毒品案
    件，經送戒治處所強制戒治，嗣經停止戒治，所餘期間付保
    護管束，而於91年4 月11日出所，嗣於91年5 月23日保護管
    束期間屆滿，嗣復於94年9 月11日施用海洛因、安非他命，
    業經本院以94年度訴字第2925號刑事判決判處應執行有期徒
    刑一年確定，業如前述，則被告既曾於強制戒治執行完畢釋
    放後五年內再犯施用毒品案件，並經判刑確定，揆諸上開說
    明，被告於96年11月3 日犯本件施用毒品之行為，自與毒品
    危害防制條例第20條第3 項所規定「五年後再犯」之情形不
    合，檢察官提起本件公訴，於法尚無不合，合先敘明。核被
    告甲○○所為，係犯毒品危害防制條例第10條第1 項之施用
    第一級毒品罪。其持有第一級毒品海洛因之低度行為，為施
    用之高度行為所吸收，不另論罪。再查，被告曾於90年間因
    違反毒品危害防制條例案件，經本院判處有期徒刑六月確定
    ，於92年3 月25日執行完畢；復於93年間因贓物案件，經本
    院判處有期徒刑三月確定，再於同年間因違反毒品危害防制
    條例案件，經本院判處有期徒刑八月確定，上開二罪經本院
    裁定應執行有期徒刑九月確定；復於94年間因違反毒品危害
    防制條例案件，經本院判處應執行有期徒刑一年確定，被告
    所犯上開案件經接續執行，於96年3 月11日執行完畢，其於
    執行完畢後五年內故意再犯本件有期徒刑之罪，應依刑法第
    47條第1 項之規定，論以累犯並加重其刑。爰審酌被告雖觸
    犯本罪，惟念其犯行係戕害其自身，對社會治安尚非危害甚
    鉅，暨其犯罪之動機、目的、手段、所生危害等一切情狀，
    量處如主文所示之刑，以示懲儆。又扣案之注射針筒2 支、
    生理食鹽水1 瓶，係被告所有供施用海洛因所用之物，業據
    被告於本院審理時供承在卷，爰併依刑法第38條第1 項第2
    款之規定宣告沒收。
據上論斷，應依刑事訴訟法第273 條之1 第1 項、第299 條第1
項前段，毒品危害防制條例第10條第1 項，刑法第11條前段、第
47條第1 項、第38條第1 項第2 款，判決如主文。
本案經檢察官林俊峰到庭執行職務。
中    華    民    國    97    年    3     月    31    日
                  刑事第十四庭  法  官  林海祥
上列正本證明與原本無異。
如不服本判決，應於判決送達後10日內敘明上訴理由，向本院提
出上訴狀（應附繕本），上訴於臺灣高等法院。
                                書記官  陳金鳳
中    華    民    國    97    年    4     月     1    日
附錄本案論罪科刑法條全文：
毒品危害防制條例第10條
施用第一級毒品者，處 6 月以上 5 年以下有期徒刑。
施用第二級毒品者，處 3 年以下有期徒刑。


司法院資訊處製作；財團法人民間司法改革基金會備份。
